臺灣板橋地方法院刑事判決　　　　　　　　　　　　九十二年度易字第二二四二號
　　公　訴　人　臺灣板橋地方法院檢察署檢察官
　　被　　　告　乙○○
右列被告因動產擔保交易法案件，經檢察官提起公訴（九十二年度偵字第八六八二號
），本院判決如左：
    主  文
乙○○動產擔保交易之債務人，意圖不法之利益，將標的物遷移，致生損害於債權人
，處拘役伍拾日，如易科罰金以佰元折算壹日。緩刑貳年。
    事  實
一、乙○○於民國八十九年五月十五日，依動產擔保交易法附條件買賣之規定，以分
    期付款方式，向臺北縣中和市○○路○段二十八號「東元車業有限公司」（下簡
    稱「東元公司」），購買車號ＱＢＪ—七四一號輕型機車一部，約定總價款為新
    臺幣（下同）二萬四千九百八十元，除自備款二千元外，餘款分六期給付，每月
    一期，每期三千八百三十元，自八十九年六月十六日起每月十六日給付，標的物
    約定存放處所在臺北縣板橋市○○街六十三號五樓，且於買受人繳清全部價款前
    ，標的物所有權仍屬於出賣人，買受人僅得盡善良管理人注意義務占有使用，不
    得擅將標的物遷移、出賣、移轉、抵押或為其他處分。詎其明知為上開動產擔保
    交易之債務人，竟於取得上開機車標的物後，意圖為自己不法之利益，自第一期
    起即拒不付款，且於八十九年七月間，擅將上開機車遷移至不詳處所，致東元公
    司追索無著，足生損害於債權人東元公司。
二、案經東元公司訴請臺灣板橋地方法院檢察署檢察官偵查起訴。
    理  由
一、按刑事訴訟法於九十二年二月六日修正公布，依該法第二百八十四條之一規定，
    除簡式審判程序及簡易程序案件外，第一審應行合議審判；又依同日修正公布之
    刑事訴訟法施行法第七條之二規定，上開修正通過之刑事訴訟法第二百八十四條
    之一規定，自九十二年九月一日施行，同施行法第七條之三復規定，上開修正公
    布之刑事訴訟法施行前，已繫屬於各級法院之案件，其以後之訴訟程序，應依修
    正刑事訴訟法終結之。是本件自九十二年九月一日後，應依上開修正公布施行之
    刑事訴訟法合議審判終結之，合先敘明。
二、訊據被告乙○○固不否認有於右揭時地以動產擔保交易法附條件買賣方式向告訴
    人東元公司分期付款購買之上開機車，其後未繳付分期款等事實，惟矢口否認有
    違反動產擔保交易法之犯行，辯稱：伊係因友人丙○○要購買機車，無法以其名
    義辦理分期付款，才用伊名義幫他買車，丙○○答應伊會按期付款，所購機車也
    是由丙○○使用，機車約定放置地點即丙○○居處，伊不知丙○○之後未按期付
    款，並無意圖不法利益之犯意云云。然查，被告上揭犯罪事實，業據告訴代理人
    甲○○於警詢、本院審理時指訴綦詳（見九十二年度偵字第八六八二號偵查卷三
    至五頁、本院九十二年八月二十六日訊問筆錄），並經證人即本件分期付款附條
    件買賣契約之連帶保證人丁○○於本院審理時證述被告確未繳納分期款之情屬實
    （見本院九十二年八月二十六日訊問筆錄），並有本件分期付款附條件買賣契約
    書、本票、東元公司客戶資料表、人員查訪記錄表等在卷可資佐證。被告上開雖
    辯稱係出名代丙○○購車云云，惟按諸常情，被告果真係為丙○○出名代辦分期
    付款購買機車，當以丙○○為連帶保證人，以保其權益，然被告卻另覓不知情之
    同事丁○○擔任連帶保證人，此舉與常情已顯然有悖；其次，被告於第一、二期
    分期款未繳納後，告訴人即於八十九年七月十九日派員至上址本件機車放置地點
    查訪，惟據被告母聲稱被告許久未歸，亦未見本件機車，其後告訴人續於八十九
    年十月二十九日、九十年四月二十八日、九十一年七月五日多次派員至上址查訪
    ，仍未遇被告或其稱之友人丙○○，亦未見及本件機車，此有告訴人上開人員查
    訪記錄表在卷可按，核與被告上開所辯上址係丙○○居處云云亦顯有不符；再者
    ，徵諸證人丁○○於本院審理時證稱：伊有聯絡上被告告知未繳分期款一事，告
    訴人在找他，被告之後就未再與伊聯絡等語（見本院上開訊問筆錄），可見被告
    明知本件機車分期款其後均未繳納之情甚明，而其迄本院於九十二年十一月十八
    日將之緝獲到案前，均未曾主動出面與告訴人公司聯絡處理，要難謂其無故意違
    反動產擔保交易法之犯意，況據告訴代理人甲○○於本院審理時指稱被告所留之
    聯絡電話均係空號之情（見本院上開訊問筆錄），此亦有上開告訴人公司之客戶
    資料表附卷可參，由此益見被告顯有故意違反動產擔保交易法之犯意無訛。是綜
    上所述，參互印證，堪見被告上開所辯，要屬事後卸責之詞，顯無足採。本件事
    證已甚明確，被告犯行堪以認定，應予依法論科。
三、核被告乙○○所為，係犯動產擔保交易法第三十八條之遷移動產擔保交易標的物
    罪。爰審酌被告犯罪之動機、目的、手段、所生危害、所獲不法利益、犯罪後之
    態度及已與告訴人和解等一切情狀，量處如主文所示之刑，又刑法第四十一條業
    於九十年一月十日修正公布，於同年月十二日生效，該條第一項修正規定為「犯
    最重本刑為五年以下有期徒刑以下之刑之罪，而受六個月以下有期徒刑或拘役之
    宣告，因身體、教育、職業、家庭之關係或其他正當事由，執行顯有困難者，得
    以一元以上三元以下折算一日，易科罰金。但確因不執行所宣告之刑，難收矯正
    之效，或難以維持法秩序者，不在此限。」，經比較新舊法結果，被告所犯上開
    之罪，行為後依修正後之刑法第四十一條第一項前段規定，仍得易科罰金，並無
    不利，爰依刑法第二條第一項前段，適用修正後刑法第四十一條第一項前段規定
    ，就被告上開所量處之刑，併諭知易科罰金之折算標準。又被告前未曾受有期徒
    刑以上刑之宣告，有臺灣高等法院檢察署刑案紀錄簡覆表在卷可憑，衡諸其係因
    一時失慮而觸犯刑責，且業與告訴人達成民事和解，經此偵審教訓後，當知所警
    惕，信無再犯之虞，本院認所宣告之刑以暫不執行為適當，併宣告緩刑二年，以
    啟自新，並觀後效。
據上論斷，應依刑事訴訟法施行法第七條之三，刑事訴訟法第二百九十九條第一項前
段，動產擔保交易法第三十八條，刑法第十一條前段、第二條第一項前段、第四十一
條第一項前段、第七十四條第一款，罰金罰鍰提高標準條例第一條前段、第二條，判
決如主文。
本案經檢察官徐名駒到庭執行職務
中　　　華　　　民　　　國　　九十三　　年　　　五　　　月　　 十二 　　日
                                    臺灣板橋地方法院刑事第十庭
                                        審判長法  官  徐  蘭  萍
                                              法  官  林  淑  婷
                                              法  官  彭  全  曄
右正本證明與原本無異
如不服本判決應於送達後十日內向本院提出上訴狀
                                              書記官  梁  宜  庭
中　　　華　　　民　　　國　　九十三　　年　　　五　　　月　　 十二 　　日
附錄本案論罪科刑法條全文：
動產擔保交易法第三十八條
  動產擔保交易之債務人，意圖不法利益，將標的物遷移、出賣、出質、移轉、抵押
或為其他處分，致生損害於債權人者，處三年以下有期徒刑、拘役或科或併科六千元
以下罰金。
